【裁判字號】    99,監宣,57
【裁判日期】    990716
【裁判案由】    聲請監護宣告等
【裁判全文】
臺灣高雄地方法院民事裁定              99年度監宣字第57號
聲   請   人  丙○○
代   理   人  蕭永宏律師
受監護宣告人  甲○○
上列聲請人聲請監護宣告等事件，本院裁定如下：
    主    文
宣告甲○○（男，民國○○年○○月○○日生，身分證統一編號：Ｚ000
000000號）為受監護宣告之人。
選定聲請人丙○○（女，民國○○年○ 月○○日生，身分證統一編號
：Ｚ000000000號）為受監護宣告人之監護人。
指定乙○○（男，民國○○年○ 月○○日生，身分證統一編號：Ｚ000
000000號）為會同開具財產清冊之人。
聲請程序費用由受監護宣告人負擔。
    理    由
一、聲請意旨略以：聲請人為甲○○之配偶，聲請人與甲○○一
    直均與甲○○之父母共同生活，並育有李岱榕、李岱豪二名
    子女。甲○○於民國96年9 月23日因車禍而致右側肢體運動
    障礙、意識障礙等傷害，依靠鼻胃管灌食，需人全天照顧日
    常生活，致其無法為意思表示或受意思表示，或不能辨識其
    意思表示之效果，無法自為事務之處理，完全由全家人處理
    ，並合力扶養上開子女二人。為此，聲請人為甲○○之妻，
    請鈞院選定聲請人為甲○○之監護人，並指定乙○○即甲○
    ○之父親為會同開具財產清冊之人等語。
二、按「對於因精神障礙或其他心智缺陷，致不能為意思表示或
    受意思表示，或不能辨識其意思表示之效果者，法院得因本
    人、配偶、四親等內之親屬、最近一年有同居事實之其他親
    屬、檢察官、主管機關或社會福利機構之聲請，為監護之宣
    告」，98年11月23日修正生效之民法第14條第1 項定有明文
    ；次按「法院為監護之宣告時，應依職權就配偶、四親等內
    之親屬、最近一年有同居事實之其他親屬、主管機關、社會
    福利機構或其他適當之人選定一人或數人為監護人，並同時
    指定會同開具財產清冊之人」，98年11月23日修正生效之民
    法第1111條第1 項亦有明文規定。
三、經查：
  (一)聲請人主張之上開事實，業據其提出戶籍謄本、甲○○診斷
    證明書等件為證，並經本院於99年6 月21日在長庚醫院鑑定
    人袁俊文醫師（現為長庚醫院腦神經外科專科醫生）面前訊
    問甲○○，法官當場點呼甲○○姓名三次，甲○○意識清醒
    、眼睛不自主轉動、左頭顱重建包紮治療中，右手臂僵硬內
    縮，左手臂、左下肢均正常，但左下肢肌力受損、無氣切、
    無鼻胃管、使用尿管。對於點呼其姓名無回應，且經鑑定人
    袁俊文醫師認為：甲○○因車禍外力造成頭部外傷，併硬腦
    膜下出血。意識不清，開刀後可自主呼吸，目前無法自行走
    路，需要人餵食，日常生活起居無法自理需人照顧，目前長
    期臥床或坐輪椅綁著固定體位才能活動，甲○○應屬因精神
    障礙致不能為意思表示或受意思表示，或不能辨識其意思表
    示之效果，此有本院99年6 月21日鑑定筆錄在卷可按。綜合
    上情，堪認甲○○因精神障礙，致不能為意思表示或受意思
    表示，也無法辨識其意思表示之效果，爰宣告其為受監護宣
    告之人。
  (二)又聲請人主張由其擔任甲○○之監護人乙節，查聲請人為甲
    ○○之妻子，與甲○○同住一處，並負責照顧甲○○之日常
    生活起居，由其擔任甲○○之監護人，尚符合其最佳利益，
    爰選定聲請人為甲○○之監護人，其應負責護養、照顧及妥
    善治療甲○○身體及生活，並依民法第1112條之規定，其於
    執行有關受監護人之生活、護養療治及財產管理之職務時，
    應尊重受監護人之意思，並考量其身心狀態與生活狀況。
  (三)另聲請人聲請由乙○○擔任會同開具財產清冊之人乙節，查
    乙○○為成年人，為甲○○之父親，亦瞭解甲○○之生活狀
    況，於99年6 月21日鑑定筆錄中亦簽名表示同意擔任會同開
    具財產清冊之人，本院認由其擔任會同開具財產清冊之人，
    尚無不當，本院爰依上揭法條規定，指定乙○○擔任會同開
    具財產清冊之人。
四、又依民法第1113條準用同法第1099條、1099條之1 之規定，
    於監護開始時，監護人對於受監護宣告人甲○○之財產，應
    會同乙○○，於2 個月內開具財產清冊並陳報法院，於完成
    並陳報法院前，監護人對於受監護人之財產，僅得為管理上
    必要之行為，附此敘明。
五、依民事訴訟法第608 條第1 項，裁定如主文。
中    華    民    國    99    年    7    月     16    日
                        家事法庭法  官  劉建利
正本係照原本作成。
本裁定不得抗告（主文第一項依法不得抗告；第二、三項亦經當
事人捨棄抗告，亦不得抗告）。
中    華    民    國    99    年    7     月    16    日
                                書記官  黃翔彬

司法院資訊處製作；財團法人民間司法改革基金會備份。
